【裁判字號】    97,易,36
【裁判日期】    970121
【裁判案由】    恐嚇取財等
【裁判全文】
臺灣臺南地方法院刑事判決                97年度易字第36號
公  訴  人  臺灣臺南地方法院檢察署檢察官
被      告  丙○○○
                    （現另案於臺灣宜蘭看守所羈押中）
上列被告因恐嚇取財等案件，經檢察官追加起訴（九十六年度偵
字第一八一三一號），其於準備程序就犯罪事實全部為有罪之陳
述，本院合議庭裁定此部分由受命法官獨任行簡式審判程序，判
決如下：
    主  文
丙○○○共同犯如附表所示七罪，各處如附表所示之刑，其中應
減刑部分詳如附表所示減刑後之刑。合併執行應減刑及不應減刑
之有期徒刑肆年伍月。
    事實及理由
一、本件犯罪事實及證據名稱，除檢察官起訴書犯罪事實四第一
    行「甲○○與丙○○○、蔡葉麗珠」之記載應補充為「甲○○與丙○○○、蔡葉麗珠、真實姓名年籍不詳綽號【阿成】
    、【阿梅】之成年男子與女子共五人」；證據清單第二十四
    補充記載「健保就診紀錄表一份，待證事項為被告甲○○歷
    年就診紀錄」之證據外，其餘均引用起訴書所載（詳如附件
    ）
二、本件被告丙○○○所犯刑法第三百三十九條第一項、第三百
    四十六條第一項之罪，均係屬死刑、無期徒刑、最輕本刑為
    三年以上有期徒刑以外之罪，亦非屬高等法院管轄之第一審
    案件，其等於準備程式進行中，先就被訴事實為有罪之陳述
    ，經法官告知簡式審判程式之旨，並聽取檢察官之意見後，
    依刑事訴訟法第二百七十三條之一第一項、第二百七十三條
    之二等規定，裁定由受命法官獨任進行簡式審判程序，且不
    受同法關於證據能力認定及調查方式規定之限制，合先敘明
    。
三、論罪科刑
  (一)按「恐嚇取財與詐欺取財之區別，在於前者係施用使人心生
    畏怖之恐嚇手段，致被害人心生畏懼，明知不應交付財物而
    交付，後者則係施用詐術手段，使人陷於錯誤，誤信為應交
    付財物而交付。惟上開之恐嚇手段，常以虛假之事實為內容
    ，故有時亦不免含有詐欺之性質，倘含有詐欺性之恐嚇取財
    行為，足使人心生畏懼時，自應僅論以高度之恐嚇取財罪，
    殊無再適用詐欺取財罪之餘地」；又「恐嚇之性質，不以違
    法為必要，雖屬合法之事，若以恐嚇要挾，仍構成恐嚇取財
    罪。本件原判決既認定被告等以如不給錢，將向警方檢舉等
    語，恫嚇林明傳付款，能否謂被告等所犯僅止於詐欺而未涉
    及恐嚇取財，不無研求餘地」；又共同正犯之意思聯絡，不
    限於事前有所協定，其為行為當時基於相互之認識，以共同
    犯罪之意思參與者，亦無礙於共同正犯之成立。恐嚇取財之
    罪質，非不含有詐欺性，且恐嚇取財與詐欺，僅係取得財物
    之手段不同，而於圖得不法所有，以非法方法取得他人財物
    之點，兩者並無差異（最高法院三十年上字第六六八號判例
    要旨、八十四年度臺上字第一九九三號、七十六年度臺上字
    第七一七八號、七十四年度臺上字第六八一號判決要旨參照
    ）。準此，查被告丙○○○就犯罪事實二所為，係犯刑法第
    三百三十九條第一項之詐欺取財既遂罪；而其就犯罪事實一
    、三至七所為，雖利用被害人未考領醫師執照而進行醫療行
    為之弱點，如被害人不同意和解即向警察機關檢舉等情為恫
    嚇，或者以客觀上疑似造成醫療糾紛之狀態，再以威脅之口
    氣恫嚇被害人必須賠償解決，否則可能遭受不測，所行恐嚇
    之手段雖含有詐欺性質，然依前開說明，仍構成同法第三百
    四十六條第一項之恐嚇取財既遂罪。又被告丙○○○就犯罪
    事實一、二、三、六、七係與同案被告甲○○、丁○○共犯
    ，其就犯罪事實四則與同案被告甲○○、丁○○、蔡葉麗珠
    、真實姓名年籍不詳綽號「阿成」、「阿梅」之成年男子及
    女子共犯，其就犯罪事實五另與同案被告甲○○、丁○○、
    蔡葉麗珠共犯，其等就前開七犯行，各別有犯意聯絡與行為
    分擔，均應論以共同正犯。另被告丙○○○所犯前開七罪，
    犯罪時間相差十日或一月以上，犯罪地點亦不相同，犯意亦
    屬各別，行為互殊，均應分論併罰。
  (二)爰審酌被告丙○○○最近五年內未曾受有期徒刑以上刑之宣
    告，素行尚可，復考量被告丙○○○為貪求不法利益，佯稱
    醫療糾紛，利用被害人擔憂、害怕之心態，輕易獲取和解金
    之犯罪手段，被害人若非未考領醫師執照卻有施行醫療行為
    之實，亦無令被告有機可乘之情，以及被告之智識程度、就
    本案之參與程度、分工模式、主從關係、所生危害、所得利
    益非微，迄未賠償被害人之損失以及犯後坦承犯行之態度等
    一切情狀，分別量處如主文所示之刑，以示懲憬。
  (三)再者，被告丙○○○就犯罪事實一至四所為之犯行，犯罪時
    間均係九十六年四月二十四日以前，所犯雖屬中華民國九十
    六年罪犯減刑第三條第一項第十五款所列之罪，惟其未受死
    刑、無期徒刑或有期徒刑一年六月以上刑之宣告，核與同條
    例規定之減刑要件相符，應依同條例第二條第一項第三款及
    第七條第一項之規定各減其宣告刑二分之一，並依同條例第
    十一條之規定就其所犯前開得減刑之罪與不得減刑之罪定應
    執行之刑。
  (四)至扣案之被告丙○○○所持有之0000000000號行
    動電話一支；同案被告甲○○所持有之000000000
    0號行動電話一支；同案被告丁○○所持有之和解書五本、
    商業本票簿、筆記簿各一本、0000000000號行動
    電話一支及藥包三小包等物，並無積極證據證明係被告所有
    專供本案所用之物，故不為沒收之諭知。
  (五)另同案被告甲○○、丁○○就本件追加起訴部分，因追加起
    訴程序於法未合，另經本院判決公訴不受理，移請檢察官另
    行處理，附此敘明。
四、據上論斷，應依刑事訴訟法第二百七十三條之一第一項、第
    二百九十九條第一項前段、第三百十條之二、第四百五十四
    條，中華民國九十六年罪犯減刑條例第二條第一項第三款、
    第七條、第十一條，刑法第二十八條、第三百三十九條第一
    項、第三百四十六條第一項、第五十一條第五款，刑法施行
    法第一條之一，判決如主文。
五、本判決係依刑事訴訟法第三百十條之二及第四百五十四條所
    製作之簡化判決，依法僅需記載犯罪事實、證據名稱及應適
    用之法條，並得以簡略方式為之，如認定之犯罪事實、證據
    及應適用之法條，與檢察官聲請簡易判決處刑書或起訴書之
    記載相同者，得引用之，附此敘明。
六、如不服本判決應於收受本判後十日內向本院提出上訴書狀，
    並應敘述具體理由。如未敘述上訴理由者，應於上訴期間屆
    滿後二十日內向本院補提理由書狀（均須按他造當事人之人
    數附繕本，切勿逕送上級法院）。
本案經檢察官乙○○到庭執行職務。
中    華    民    國    97    年    1     月    21    日
                  刑事第十一庭   法  官  黃欣怡
以上正本證明與原本無異。
如不服本判決應於收受本判決後10日內向本院提出上訴書狀，並
應敘述具體理由。如未敘述上訴理由者，應於上訴期間屆滿後20
日內向本院補提理由書狀（均須按他造當事人之人數附繕本）「
切勿逕送上級法院」。
                                 書記官  陳怡吟
中    華    民    國    97    年    1     月    21    日
 附表：被告所犯各罪
┌───┬─────┬─────────┬─────┬──────┐
│被  告│犯罪事實  │所犯罪名          │宣告之本刑│減刑後之刑  │
│      │          │                  │          │            │
├───┼─────┼─────────┼─────┼──────┤
│葉曾素│犯罪事實一│刑法第二十八條、第│有期徒刑壹│減為有期徒刑│
│霞    │          │三百四十六條第一項│年        │陸月        │
│      │          │共同恐嚇取財既遂罪│          │            │
│      │          │。                │          │            │
│      │          │                  │          │            │
│      ├─────┼─────────┼─────┼──────┤
│      │犯罪事實二│刑法第二十八條、第│有期徒刑拾│減為有期徒刑│
│      │          │三百三十九條第一項│月        │伍月        │
│      │          │之共同詐欺取財既遂│          │            │
│      │          │罪                │          │            │
│      ├─────┼─────────┼─────┼──────┤
│      │犯罪事實三│刑法第二十八條、第│有期徒刑壹│減為有期徒刑│
│      │          │三百四十六條第一項│年        │陸月        │
│      │          │之共同恐嚇取財既遂│          │            │
│      │          │罪                │          │            │
│      ├─────┼─────────┼─────┼──────┤
│      │犯罪事實四│刑法第二十八條、第│有期徒刑壹│減為有期徒刑│
│      │          │三百四十六條第一項│年        │陸月        │
│      │          │之共同恐嚇取財既遂│          │            │
│      │          │罪                │          │            │
│      ├─────┼─────────┼─────┼──────┤
│      │犯罪事實五│刑法第二十八條、第│有期徒刑拾│不適用      │
│      │          │三百四十六條第一項│月        │            │
│      │          │之共同恐嚇取財罪  │          │            │
│      │          │                  │          │            │
│      ├─────┼─────────┼─────┼──────┤
│      │犯罪事實六│刑法第二十八條、第│有期徒刑拾│不適用      │
│      │          │三百四十六條第一項│月        │            │
│      │          │之共同恐嚇取財既遂│          │            │
│      │          │罪                │          │            │
│      │          │                  │          │            │
│      ├─────┼─────────┼─────┼──────┤
│      │犯罪事實七│刑法第二十八條、第│有期徒刑壹│不適用      │
│      │          │三百四十六條第一項│年        │            │
│      │          │之共同恐嚇取財既遂│          │            │
│      │          │罪                │          │            │
└───┴─────┴─────────┴─────┴──────┘
錄本案論罪科刑條文：
中華民國刑法第339條
（普通詐欺罪）
意圖為自己或第三人不法之所有，以詐術使人將本人或第三人之
物交付者，處5年以下有期徒刑、拘役或科或併科1千元以下罰金
。
以前項方法得財產上不法之利益或使第三人得之者，亦同。
前二項之未遂犯罰之。
中華民國刑法第346條
（單純恐嚇罪）
意圖為自己或第三人不法之所有，以恐嚇使人將本人或第三人之
物交付者，處6月以上5年以下有期徒刑，得併科1千元以下罰金
。
以前項方法得財產上不法之利益，或使第三人得之者，亦同。
前二項之未遂犯罰之。


司法院資訊處製作；財團法人民間司法改革基金會備份。
